臺灣士林地方法院民事簡易判決
111年度士簡字第781號
原      告  林鴻倫
訴訟代理人  李惠暄律師
被      告  王科權
訴訟代理人  謝忠霖
            劉祐廷
上列當事人間因被告過失傷害案件（111年度審交簡字第13號）
，原告提起刑事附帶民事訴訟請求損害賠償事件（111年度審交
附民字第31號），經本院刑事庭裁定移送前來，本院於民國111
年10月4日言詞辯論終結，判決如下：
    主  文
被告應給付原告新臺幣壹佰壹拾肆萬柒仟玖佰捌拾柒元，及自民
國一百一十一年一月十四日起至清償日止，按年息百分之五計算
之利息。
原告其餘之訴駁回。
訴訟費用新臺幣壹仟參佰參拾元（減縮部分除外），其中新臺幣
壹仟壹佰零伍元由被告負擔，餘由原告負擔。
本判決原告勝訴部分得假執行，但被告如以新臺幣壹佰壹拾肆萬
柒仟玖佰捌拾柒元為原告預供擔保後，得免為假執行。
原告其餘假執行之聲請駁回。
    事實及理由
一、按民事簡易訴訟訴狀送達後，原告不得將原訴變更或追加他
    訴，但擴張或減縮應受判決事項之聲明者，不在此限，民事
    訴訟法第436條第2項、第255條第1項但書第3款定有明文。
    查原告起訴時訴之聲明為「1.被告應給付原告新臺幣（下同
    ）150萬元；2.原告願供擔保請准宣告假執行。」嗣於訴訟
    進行中，原告變更訴之聲明為「1.被告應給付原告150萬元
    ，及自本件起訴狀繕本送達翌日起至清償日止，按年息5％計
    算之利息；2.原告願供擔保請准宣告假執行。」核其變更請
    求部分，屬於擴張訴之聲明，依前揭規定，原告所為變更部
    分應予准許。　　
二、原告起訴主張：被告於民國110年5月31日8時15分許，駕駛
    車牌號碼000-0000號自小貨車，沿新北市淡水區民權路往臺
    北方向行駛，行經該路段與自強路口，欲向左轉駛入自強路
    時，本應注意在有禁止左轉標誌之路段，不得左轉，而依當
    時天候雨、日間自然光線、路面舖裝柏油、濕潤無缺陷、無
    障礙物、視距良好，並無不能注意之情事，竟疏未注意及此，
    貿然左轉，適有原告騎乘車牌號碼000-0000號普通重型機車
    （下稱系爭車輛），沿同路段往淡水方向直行至該處，並無
    超速行駛及其他違規情事，見狀煞閃不及，致其騎乘之機車前車
    頭與被告所駕駛之汽車右後方發生碰撞，原告因而人車倒地，
    並受有左側股骨幹粉碎性骨折、左側髕骨骨折、左側股骨頸
    基部骨折、右側膝部開放性傷口、左側膝部擦傷、臉部撕裂
    傷、胸部擦傷等傷害。原告因上揭傷害支付醫療費用26萬5,
    771元、醫療耗材4,176元、醫療輔具1,500元、營養品1萬1,
    800元、就醫交通費用8,400元，且原告於住院期間及出院休
    養期間，需要專人照護，以每日2,400元計算，原告受有看
    護費用共計16萬8,000元之損害：另原告因本件事故受傷而
    無法工作，也無法找到其他工作，受有工作損失54萬1,867
    元，又系爭車輛及其上之行車紀錄器（下稱系爭紀錄器）因
    本件事故而毀損，原告受有系爭車輛及系爭紀錄器購入價值
    12萬4,320元、6,600元，共計13萬0,920元之損害，扣除系
    爭車輛之殘值1,144元，原告受有12萬4,223元之損害；除上
    述損害外，原告因本件事故所造成之傷害，身心均遭受俱創
    ，併請求精神慰撫金37萬4,263元，爰依侵權行為法律關係
    提出本件訴訟等語，並聲明：被告應給付原告150萬元，及
    自起訴狀繕本送達翌日起至清償日止，按年息5％計算之利息
    。
三、被告答辯略以：被告不爭執對於本件事故之過失責任；被告
    不爭執醫療費用之請求；對於原告請求之看護費用，原告係
    請親人看護，應以每日1,200元至1,500元為計算上限；交通
    費用部分，原告應提出單據；醫療耗材及營養品部分，原告
    提出之單據大多欠缺明細內容，就此原告應提出明細，並證
    明必要性；輔具部分如於單據尚有記載則均不爭執；工作損
    失部分，就診斷證明書之記載，原告僅係不適合負重工作，
    非可認為原告500多日都無法工作；系爭車輛損害之請求，
    應計算折舊及扣除殘值；系爭紀錄器非原廠標配零件，原告
    應證明確實有安裝於系爭車輛中；慰撫金請求過高；另原告
    駕駛系爭車輛亦有超速之違規行為，被告主張原告與有過失
    等語，並聲明請求駁回原告之訴。　　
四、法院得心證之理由：
　㈠按因故意或過失，不法侵害他人之權利者，負損害賠償責任 
    ；汽車、機車或其他非依軌道行駛之動力車輛，在使用中加
     損害於他人者，駕駛人應賠償因此所生之損害；不法毀損
    他 人之物者，被害人得請求賠償其物因毀損所減少之價額
    ，民法第184條第1項前段、第191條之2前段、第196條分別
    定有明文。再按物被毀損時，被害人除得依民法第196條請
    求賠償外，並不排除民法第213條至第215條之適用；依民法
    第196 條請求賠償物被毀損所減少之價額，得以修復費用為
    估定之標準，但以必要者為限（例如：修理材料以新品換舊
    品，應予折舊）（最高法院77年度第9次民事庭會議決議(一
    )參照）。
　㈡經查，原告主張被告上開過失傷害之犯行，業經本院刑事庭
    以111年度審交簡字第13號判決判處有期徒刑3月，有本院上
    開刑事判決在卷可按，且被告對於本件事故之過失責任並無
    爭執（見本院卷第95頁），應堪信原告之主張為真實，被告
    應就原告之損害負賠償責任。
　㈢以下審酌金額：
  1.醫療費用部分：就本件事故所受之傷害，原告請求賠償醫療
    費用265,771元，並提出診斷證明書、醫療費用收據等件為
    證，被告對此並不爭執（見本院卷第235頁），應認為真實
    ，原告此部分之請求，應予以准許。
  2.看護費用部分：因本件事故所受之傷害，原告主張於住院及
    出院後休養期間，需專人照護，請求賠償看護費用16萬8,00
    0元，依據原告所提出之診斷證明書（見本院卷第76頁、第2
    28頁），於本件事故發生後，原告於110年5月31日住院，於
    110年6月4日出院，術後需專人照護1個月，因此原告第1次
    住院期間及出院後休養需專人照護期間，應為110年5月31日
    至110年7月4日，合計35日；嗣後，原告因本件事故所致之
    傷，需於110年9月20日再次住院，於110年9月25日出院，術
    後需專人照護1個月，而原告本次住院當日，尚未手術，應
    無須專人照護，因此原告第2次住院期間及出院後休養需專
    人照護期間，應為110年9月21日至110年10月25日，合計35
    日，故原告需專人照護之期間總計為70日；原告並無聘請專
    業看護，而係由親人照護，然親人間之恩惠行為，非為得減
    免被告賠償責任之事由，因此原告仍得請求看護費用之賠償
    ；又被告主張由親人照護，每日得請求之費用為1,200元至1
    ,500元間，然此僅係強制汽車責任保險之理賠規定，不得作
    為原告所受損失之計算標準，仍應以現行看護費用之計算為
    計算標準，而原告主張每日看護費用應以2,400元為計算，
    此一標準與一般市場行情大致相符，應認為有理由，因此原
    告得請求被告賠償之看護費用為16萬8,000元（計算式：70×
    2,400=168,000），此部分原告主張為有理由，應予准許。
  3.醫療輔具部分：原告主張因本件事故所受之傷害，需購買醫
    療輔具，支付1,500元，並提出收據（見本院卷第154）為證
    ，被告對此並表示有單據則不予爭執（見本院卷第95頁），
    應認為原告之主張為有理由，應予准許。
  4.醫療耗材4,176元及營養品11,800元部分：原告主張因本件
    事故所受之傷害，需購買醫療耗材及營養品，支出4,176元
    及11,800元，而醫療耗材與營養品，對於身體受傷之復原，
    係具有必要性，然此部分原告雖有提出統一發票及收據為證
    ，但是該些單據多數未記載明細，無法確認該些支出，是否
    確實為醫療耗材與營養品，因此原告此部分之請求，僅於有
    明細之單據部分為有理由，即醫療耗材927元及營養品900元
    ，共計1,827元，其餘部分為無理由，應予駁回。
  5.就醫交通費用部分：原告主張因本件事故所受之傷害，就醫
    所需之交通費用為8,400元；此部分原告表示係由親人接送
    ，並無單據，而依據原告住處及醫院距離為計算，原告主張
    每次往返醫院之交通費用為600元，與現行交通費用行情大
    致相符，應認有理由，而原告因本件事故而需就醫14次，得
    請求被告賠償交通費用8,400元（600×14），此部分原告主
    張為有理由，應予准許。
  6.系爭車輛部分：因本件事故，系爭車輛受到損害，依原告所
    提之估價單，其修復費用為13萬6,680元，而原告係於110年
    4月9日以12萬4,320元購入系爭車輛，以上有估價單即購車
    發票在卷可查，而車輛購入使用後之市價應僅有跌價而無上
    漲可能，是系爭車輛維修費顯逾系爭車輛於事發前之市價，
    並無維修實益，因此就系爭車輛之損害，應以系爭車輛之購
    入價額即12萬4,320元扣除折舊為計算標準。茲查，系爭車
    輛係於110年4月15日出廠使用（公路監理電子閘門僅記載出
    廠年月，未載明出廠日，依法推定為該月15日），有公路監
    理電子閘門查詢表附卷可稽，依行政院所頒固定資產耐用年
    數表及固定資產折舊率表之規定，機械腳踏車耐用年數為3
    年，依定率遞減法每年應折舊千分之536，且參酌營利事業
    所得稅查核準則第95條第6項規定「固資產提列折舊採用平
    均法或定率遞減法者，以1年為計算單位，其使用期間未滿1
    年者，按實際使用之月數相當於年之比例計算之，不滿1月
    者，以1月計」而為計算，則算至本件事故發生時之111年5
    月31日，系爭車輛已使用2月，是原告所得請求被告賠償之
    範圍，扣除折舊之後，應以11萬3,214元（計算式詳附表）
    為限；又原告於本件事故發生後，以1萬元之價額售予嘉盛
    車業行，可以認為系爭車輛之殘值為1萬元，此部分非屬損
    害，應予扣除，故原告此部分之請求於10萬3,214元（計算
    式：113,214﹣10,000=103,214）之範圍內，為有理由，應予
    准許，逾此部分為無理由，應予駁回。
  7.系爭紀錄器部分：原告主張系爭紀錄器因本件事故受損，致
    原告受有6,600元損害；然系爭紀錄器並非系爭車輛之標準
    配件，係原告自行加裝，但原告並無提出安裝系爭紀錄器之
    單據，而僅提出維修系爭紀錄器需6,600元之估價單（見本
    院111年度審交附民字第31號卷第41頁），然此估價單尚難
    逕行推論系爭車輛確有安裝系爭紀錄器並因而受損，難認原
    告有受此損害，因此此部分原告之主張為無理由，應予駁回
    。
  8.工作損失部分：因本件事故所受之傷害，原告主張其於110
    年5月31日起至111年10月20日止均無法工作，受有工作損失
    54萬1,867元；然依據原告所提出之診斷證明書，其中111年
    7月12日診斷證明書（見本院卷第122頁）載「目前骨折仍未
    癒合，骨折癒合前患肢不宜負重工作，宜休養」等語，雖未
    具體陳述原告不宜工作之起訖，然足認原告自110年5月31日
    事發後迄至前揭111年7月12日診斷證明書出具之時，原告均
    無法負重，參以原告事故前工作內容為搬貨、送貨，則自11
    0年5月31日至111年7月12日止，原告自因本件事故受有薪資
    損失，又依111年9月25日診斷證明書（見本院卷第228頁）
    所載，原告於111年9月20日因進行第2次手術而住院，自111
    年9月21日進行手術後仍需專人照護1個月，則自原告111年9
    月20日住院至出院後手術後1個月即111年10月20日，原告亦
    因此無工作之可能，是原告無法工作期間為110年5月31日至
    111年7月12日、111年9月20日至10月20日，共計439日，逾
    此範圍之期日，原告並無提出其他無法工作之證明，自難認
    有理由；又原告主張每月薪資為32,000元，被告對此亦不爭
    執（見本院卷第95頁），因此原告每日工資為1,067元（32,
    000/30，元以下四捨五入），且被告確於本件車禍後無法上
    班而請假，所任職之元氣齋出版社有限公司於車禍後即未再
    給付原告薪資，亦有該公司回函在卷可查（見本院卷第190
    頁），則原告因本件事故而受有之不能工作損失應為46萬8,
    413元（計算式：1,067×439=468,413），原告此部分之請求
    於此範圍內，為有理由，應予准許，逾此部分為無理由，應
    予駁回。
  9.精神慰撫金部分：不法侵害他人之人格權，被害人受有非財
    產上損害，請求加害人賠償相當金額之慰撫金時，法院對於
    慰撫金之量定，應斟酌實際加害情形、所造成之影響、被害
    人痛苦之程度、兩造之身分地位經濟情形及其他各種狀況，
    以核定相當之數額；再非財產上損害之慰撫金數額，究竟若
    干為適當，應斟酌兩造身分、地位及經濟狀況，俾為審判之
    依據。本院衡諸被告侵權行為之手段、方式、所造成原告身
    體損害及其程度、侵權行為情況、兩造學歷及家庭經濟狀況
    、本院依職權調取之兩造109年財稅收入資料等一切情狀，
    認原告得請求被告賠償之非財產上損害即精神慰撫金，以20
    萬元為妥適，逾此範圍之請求，即為無理由，應予駁回。
　㈣另按損害之發生或擴大，被害人與有過失者，法院得減輕賠
    償金額，或免除之，民法第217條第1項訂有明文。雖依新北
    市政府警察局道路交通事故初步分析研判表之記載，原告疑
    有超速行駛之過失（見臺灣士林地方檢察署110年度偵字第1
    9717號卷【下稱偵卷】第51頁），然查本件事發處之速限為
    時速50公里，有道路交通事故調查報告表㈠在卷可查（見偵
    卷第27頁），而原告於警詢、偵查均自稱其當時車速為時速
    20至40公里（見偵卷第14、17、61頁），而未自承有何超速
    行駛情事，衡諸本案卷證，亦乏其他得以證明原告有超速行
    駛之證據，就此被告亦未提出證據以實其說，因此被告抗辯
    原告與有過失云云，難認可採。
　㈤末按保險人依強制汽車責任保險法規定所為之保險給付，視
    為被保險人損害賠償金額之一部分；被保險人受賠償請求時
    ，得扣除之，強制汽車責任保險法第32條定有明文。查原告
    已領取強制汽車責任險保險金6萬9,138元，此金額為兩造所
    不爭（見本院卷第111頁），揆諸前揭規定，原告得請求被
    告賠償之金額，自應扣除上開保險金。　　　　
五、從而，原告請求被告給付114萬7,987元（計算式：265,771+
    168,000+1,500+1,827+8,400+103,214+468,413+200,000-69
    ,138=1,147,987），及自起訴狀繕本送達之翌日即111年1月
    14日起至清償日止，按年息5％計算之利息，為有理由，應予
    准許，逾此範圍之請求，則無理由，應予駁回。
六、本件原告勝訴部分係就民事訴訟法第427條第1項適用簡易程
    序所為被告部分敗訴之判決，依民事訴訟法第389條第1項第
    3款規定，應依職權就原告勝訴部分宣告假執行，原告假執
    行之聲請不另准駁，並依同法第392條第2項規定，依被告聲
    請，宣告被告預供擔保後，得免為假執行。至原告敗訴部分
    ，其假執行之聲請即失所附麗，應併予駁回。
七、本件事證已臻明確，兩造其餘攻擊防禦方法及所提證據，經
    本院斟酌後，認均不足以影響本判決之結果，自無逐一詳予
    論駁之必要，附此敘明。另被告聲請函詢光陽工業股份有限
    公司，擬確認車行就車損零件進貨之事實，然觀諸系爭車輛
    事故後車頭處已逼近全毀，有車損照片在卷可查（見偵卷第
    35-36頁），則其估價單合計金額超過車輛市價，實非無可
    能，顯無維修實益，本院認定車輛損失亦係以車輛市價扣除
    殘值為認定，而非命被告賠償估價單所載金額，被告上開證
    據調查之聲請顯與本件認定不生影響，尚無調查之必要，併
    此說明。
八、原告請求之給付除系爭車輛及系爭紀錄器修復費用外，係刑
    事附帶民事訴訟經刑事庭裁定移送前來，依法免納裁判費，
    附此敘明。至原告請求系爭車輛及系爭紀錄器損害賠償12萬
    4,223元（原請求13萬6,680元，後減縮為12萬4,223元），
    非屬附帶民事部分，依職權確定訴訟費用為1,330元（第一
    審裁判費，減縮部分除外），其中1,105元由被告負擔，餘
    由原告負擔。
中　　華　　民　　國　 111　　年　　10 　月　　 18　　日
                  士林簡易庭法  官  陳紹瑜 
以上正本係照原本作成。
如不服本判決，應於判決送達後20日內，向本院提出上訴狀並應
記載上訴理由，如於本判決宣示後送達前提起上訴者，應於判決
送達後20日內補提上訴理由書（須附繕本）。             
中　　華　　民　　國　 111　　年　　10 　月　　 18　　日
                            書記官  詹禾翊
附表
-----
折舊時間           金額
第1年折舊值        124,320×0.536×(2/12)=11,106
第1年折舊後價值    124,320-11,106=113,214